【裁判字號】    95,交上訴,1245
【裁判日期】    951220
【裁判案由】    公共危險等
【裁判全文】
臺灣高等法院臺南分院刑事判決      95年度交上訴字第1245號
上  訴  人
即  被  告  甲○○
選任辯護人  簡承佑律師
            張育誠律師
上列上訴人因公共危險等案件，不服臺灣雲林地方法院95年度交
訴字第26號中華民國95年10月4日第一審判決（起訴案號：臺灣
雲林地方法院檢察署95年度調偵字第22號），提起上訴，本院判
決如下：
    主  文
原判決關於甲○○被訴駕車肇事致人受傷逃逸及定執行刑部分撤
銷。
甲○○被訴駕車肇事致人受傷逃逸部分無罪。
    理  由
一、公訴意旨略以：被告甲○○於民國（下同）94年8月2日上午
    8時30分許，駕駛車牌號碼9R-9138號自用小客車，沿雲林縣
    斗六市○○里○○路由東往西方向行駛，欲至同市梅林里購
    買豆漿，於行經該路段舊森林管理站前時，因疏於注意，貿
    然自同向行駛在前之乙○○騎乘之車牌號碼MHG-839號重型
    機車左側超車，致其所駕駛之車輛右後側行李箱擦撞乙○○
    所騎乘之機車左側手把，乙○○因而人車倒地，受有左腳裂
    傷、左腳、左手及左前臂多處擦挫傷、右橈骨骨折等傷害（
    過失傷害部分業據原審判處有期徒刑二月，如易科罰金，以
    三百元折算一日，上訴後撤回此部分之上訴而確定）。詎甲
    ○○明知駕駛動力交通工具肇事，致人受傷後不得逃逸，竟
    仍於肇事致乙○○受傷後，未下車察看且給予必要之救護，
    逕自駕車逃離現場，嗣因甲○○駕車返回肇事地點，為乙○
    ○發覺並攔下車輛，並要求甲○○將其送醫。因認被告甲○
    ○涉犯刑法第185條之4之駕車肇事致人受傷逃逸罪嫌。
二、按犯罪事實應依證據認定之，無證據不得認定犯罪事實；又
    不能證明被告犯罪或其行為不罰者應諭知無罪之判決。刑事
    訴訟法第一百五十四條第二項、第三百零一條第一項分別定
    有明文。次按刑事訴訟法第一百六十一條已於九十一年二月
    八日修正公布，修正後同條第一項規定：檢察官就被告犯罪
    事實，應負舉證責任，並指出證明之方法。因此，檢察官對
    於起訴之犯罪事實，應負提出證據及說服之實質舉證責任。
    倘其所提出之證據，不足為被告有罪之積極證明，或其闡明
    之證明方法，無從說服法官以形成被告有罪之心證，基於無
    罪推定之原則，自應為被告無罪判決之諭知（最高法院九十
    二年度台上字第一二八號判例意旨可資參照）。另告訴人之
    告訴，本以使被告受刑事訴追為目的，故其陳述是否與事實
    相符，自應調查其他証據，以資審認，苟其所為攻擊之詞，
    尚有瑕疵，則在此瑕疵未予究明以前，即不能遽採為斷罪之
    基礎（最高法院五十二年度台上字第一三００號、六十一年
    度台上字第三０九九號判例要旨參照）。
三、公訴意旨認被告涉犯上開犯行，無非以告訴人乙○○警、偵
    訊之指証，為主要之論罪依據。惟訊據被告則堅詞否認有何
    上開犯行，辯稱「其肇事時，有徵得告訴人之同意，讓伊先
    去買早餐，再載告訴人去看醫生，伊並無逃逸之故意」等語
    。
四、經查：
  (一)被告於上揭時、地因超車不慎而擦撞告訴人乙○○所騎乘之
    機車，並致告訴人受有上開傷害，被告於肇事後未先將告訴
    人乙○○送醫，而駕車離去，並於購買豆漿返回事發現場後
    ，始將告訴人送醫等事實，業據被告供明在卷，並經証人即
    告訴人乙○○、丙○於原審及本院審理時証述明確。
  (二)証人即告訴人指証被告肇事後並未下車察看，亦未徵得其同
    意即逃逸等情，但為被告所否認，並以上開情詞置辯。茲本
    件應審酌者，厥為被告是否有逃逸之故意。
  (三)查，証人即告訴人乙○○雖指証「被告肇事後，其在現場停
    留40分鐘之久，被告始駕車返回事發現場，但因現場圍觀之
    人很多，被告車無法通過而停車，並為其認出該車係肇事車
    輛，而知悉係被告駕車肇事」等語（見本院卷第52頁、第54
    頁至55頁，原審卷第111頁反面、第113頁）。但証人即事後
    到場之丙○則証述「其到現場時沒有看到被告，被告是一下
    子才來，現場並無其他路人圍觀」等情（見原審卷第107頁
    反面至第108頁正面）；而被告亦辯稱「其去買豆漿來回共5
    、6分鐘」等語（見原審卷第118頁），彼此就被告於肇事後
    過多久始返回車禍現場，現場有無人圍觀等情，供証並不一
    致，然查：
  １稽之証人即告訴人乙○○於本院審理時指証「被告車在肇事
    後40分鐘才返回事發現場，其被撞後差不多5分鐘左右，丙
    ○才到事發現場，其未叫丙○去叫救護車；被撞時現場沒有
    其他人，是過了十幾分鐘後，現場才有十幾個人，但這十幾
    人沒有認識的人，因不認識所以沒有拜託這些人報警或叫救
    護車，而救護車或警車也沒有到現場；其在現場等40分鐘，
    是因為其走不掉也叫不到車」等情（見本院卷第52頁起至第
    53頁）；於原審時亦証述「其被撞受傷後過5分鐘，丙○才
    看到伊，被告車是在肇事後30、40分鐘後才返回現場，在被
    告出現之前約5分鐘才有人在旁邊，因別人是騎機車，所以
    沒有叫人送伊去醫院，且別人也不願意，其亦無叫路人送伊
    去醫院」等情（見原審卷第111頁、第113頁）；則依証人乙
    ○○上開証詞，再佐以証人乙○○所受之上開傷害，証人乙
    ○○既因本件車禍受傷，而無法自行離開事發現場，顯見証
    人乙○○所受之傷害非輕，若果真被告未徵得乙○○之同意
    ，先行至前面之梅林村買豆漿，再返回載告訴人救醫，或証
    人乙○○不知被告購買早餐（即豆漿）後會返回事發現場，
    衡情証人乙○○豈有在受傷非輕之情況下，在事發現場停留
    「40分鐘之久」？且既未委請事後到場之証人丙○報警或送
    醫，亦未請當日圍觀之十幾位路人報警或送醫？足見証人乙
    ○○指証被告肇事後並未徵得其同意而離去，其在事發現場
    停留40分鐘之久，是否屬實即非無疑。
  ２又縱令圍觀之路人「不願親自」將証人乙○○送醫，然自事
    發現場至梅林村之路徑，只有事發現場之該條道路，並無其
    他道路，而事發現場至附近之梅林村亦僅1公里半，又據証
    人乙○○証述在卷（見本院卷第56頁），足認事發地點與梅
    林村相距不遠，而梅林村內又設置有「梅林派出所」，並有
    消防隊，又據被告供述在卷（見本院卷59頁），則圍觀之路
    人縱不願親自將乙○○送醫，亦得就近至派出所報案，或請
    救護車載送証人乙○○就醫，乃竟由証人乙○○在事發現場
    停留40分鐘之久，若非被告係在現場等候被告返回送醫，何
    須至此；況証人丙○與証人乙○○又非熟識好友，証人丙○
    竟亦陪同証人乙○○在現場停留40分？再再悖於常理。從而
    証人乙○○指証「被告肇事逃逸，其在事發現場停留40分鐘
    」等情，顯有疑義，自難據為被告不利之証據。
  ３再查，本件事發現場距梅林村僅1公里半，已如上述；而被
    告於肇事後確有至梅林村街上購買豆漿，又據被告供明在卷
    ，並經証人乙○○、丙○証述在卷；則依上開事發現場至梅
    林村街上之距離，被告自前往購買豆漿至返回事發現場之時
    間，應非長達40分鐘，從而証人丙○上開所証「被告一下子
    就回來」等語，尚非虛構，準此，被告所辯「其去買豆漿來
    回共5、6分鐘」，即非無據。又証人乙○○雖亦証述「其在
    事發現場停留40分鐘，有十幾位路人圍觀」等語，但為被告
    所否認，且証人丙○亦証述「並無其他路人圍觀」等語，再
    參酌本件事發時間係在上午8時30分許，事發現場又係在舊
    森林管理站前，依卷附事發照片所示，現場又係林間道路，
    附近並無住家，則在被告返回現場前，是否已有十幾位路人
    圍觀，亦非全然無疑。而本件又無其他証據足資佐証証人乙
    ○○上開指訴之真實性，揆之上開最高法院判例意旨，尚難
    僅依告訴人乙○○之單一而且瑕疵之指証，即據為被告不利
    之認定。
  (四)復查，被告於肇事後雖有至附近之梅林村街上購買早餐，但
    於短時間內即返回事發現場，則若被告確有逃逸之犯意，豈
    有「於逃逸後隨即返回現場」，而自陷遭查獲之情狀？且証
    人即告訴人乙○○於本院審理時，經詢及被告駕車返回現場
    ，停車後之經過，証人乙○○亦証述「（甲○○是因為丙○
    跟她講，她才過來，還是她主動過來？）她主動過來」、「
    （她過來如何說？）她過來就問我有無受傷」、「（當時丙
    ○有無質問她，撞人是否要送醫之類的事情，還是丙○還沒
    問她，她就過來問你有無受傷？）丙○還沒問她時，她就過
    來問我有無受傷」等語（見本院卷第54頁最後1行至第55頁
    ），則被告既於返回停車後主動前來詢問乙○○受傷之狀況
    ，益証被告並無逃逸之犯意。
  (五)末查，被告於原審供述「跟告訴人發生擦撞後，我把煞車踩
    成油門開了500公尺，隔1 、2分鐘，我就馬上迴轉回來，並
    停車下來看告訴人有無受傷，我有看到告訴人腳受傷，機車
    倒在路上，人站著拿手機說要打出去叫人來載他，但是打不
    出去，我問他要不要讓我去買豆漿，他同意我去買豆漿，當
    時丙○也在場」等語，核與證人丙○於原審審理中證稱「我
    看到時已經發生撞擊了，被告沒有在現場」等語，就被告徵
    得告訴人同意去買豆漿時，證人丙○是否已出現在事故現場
    一節，被告之供述與證人丙○所証雖有不符，亦僅不得依証
    人丙○關於此部分之証詞，而據為被告有利之証據而已。然
    本件除告訴人乙○○上開有瑕疵之指証外，亦無証據足資佐
    証告訴人指訴之真實性，進而認被告確有「肇事逃逸之犯意
    」，揆之上開刑事訴訟法之規定及最高法院判例意旨，本院
    依公訴意旨所提出之証據資料，尚不足為被告此部分有罪之
    積極證明，亦無從說服本院以形成被告被訴肇事逃逸部分有
    罪之心證；此外，復查無其他積極証據，足資証明被告有公
    訴意旨此部分之犯行，基於無罪推定之原則，自應認不能証
    明被告此部分之犯罪。
五、原審未察，就被告被訴肇事逃逸部分為被告有罪之判決，尚
    有未當。被告上訴否認犯罪，並以上開情詞指摘原判決不當
    ，為有理由，應由本院將原判決關於此部分及定執行刑部分
    予以撤銷，並為無罪判決之諭知。
據上論結，應依刑事訴訟法第369條第1項前段、第364條、第301
第1項，判決如主文。
本案經檢察官張太龍到庭執行職務。
中    華    民    國    95    年    12    月    20    日
                  刑事第四庭    審判長法  官  吳志誠
                                      法  官  羅心芳
                                      法  官  陳珍如
以上正本證明與原本無異。
檢察官如不服本判決應於收受本判決後十日內向本院提出上訴書
，其未敘述上訴理由者並得於提起上訴後十日內向本院補提理由
書。
                                      書記官  岑  玢
中    華    民    國    95    年    12    月    20    日


司法院資訊處製作；財團法人民間司法改革基金會備份。
